【裁判字號】    92,交抗,72
【裁判日期】    920326
【裁判案由】    違反道路交通管理處罰條例
【裁判全文】
臺灣高等法院交通事件裁定                      九十二年度交抗字第七二號
    抗  告  人
    即受處分人  甲○○
右抗告人因違反道路交通管理處罰條例案件，不服台灣士林地方法院中華民國九十一
年十二月二十五日裁定（九十一年度交聲更字第二五號；原處分案號：北市裁三字第
駕裁二二ＡＢＸ八七三一四一號），提起抗告，本院裁定如左：
    主  文
抗告駁回。
    理  由
一、按汽車駕駛人，行經有燈光號誌管制之交岔路口闖紅燈者，處新台幣 (下同 )一
    千八百元以上以上五千四百元以下罰鍰，而汽車駕駛人，駕駛汽車有違反本條例
    之行為，經交通勤務警察或依法令執行交通稽查任務人員制止時，不聽制止或拒
    絕停車接受稽查而逃逸者，除按各該條規定處罰外，處三千元以上六千元以下罰
    鍰。道路交通管理處罰條例第五十三條、第六十條第一項定有明文，且汽車駕駛
    人駕駛汽車違反道路交通管理處罰條例第五十三條、第六十條第一項規定者，除
    應依該條所規定之罰鍰處罰外，並應予分別記違規點數三點、一點，同條例第六
    十三條第一項第三款、第一款亦有規定。又依違反道路交通管理事件統一裁罰標
    準表規定，違反道路交通管理處罰條例第五十三條部分，到案聽候裁決者，小型
    車裁罰鍰新台幣二千七百元，並記違規點數三點，違反道路交通管理處罰條例第
    六十條第一項，到案聽候裁決者，裁罰鍰新台幣三千元，並記違規點數一點。
二、本件抗告人即受處分人甲○○於九十一年四月十九日凌晨三時五十一分許，駕駛
    車號Ｇ六－九六六號營業用小客車，沿臺北市○○○路由東往西方向行駛，途經
    建國南路與忠孝東路設有燈光號誌管制之交岔路口，明知其行進方向之燈光號誌
    係禁止通行之紅燈號誌，仍闖紅燈欲右轉上建國南北路高架橋由南往北方向直行
    ，為臺北市政府警大安分局新生南路派出所警員林明德發現後，示意其停車接受
    稽查，抗告人仍不停車逕自將車駛入建國南北路高架橋而逃逸，員警乃依法逕行
    以抗告人有違反行為時道路交通管理處罰條例第五十三條、第六十條第一項之規
    定製單舉發。抗告人於收受違反道路交通管理事件通知單（下稱舉發通知單），
    於應到案日期後向原處分機關申訴，原處分機關函請舉發機關調查結果，仍認受
    處分人有上開違規行為，乃依道路交通管理處罰條例第五十三條、第六十條第一
    項、第六十三條第一項第一、三款之規定，於九十一年五月二十七日逕行依違反
    道路交通事件統一裁罰標準及處理細則第二條所定之裁罰標準，裁處異議人罰鍰
    共計五千七百元，並記違規點數共四點。
三、抗告人向原審提出異議，否認其有右開闖紅燈之違規行為，辯稱：伊未闖紅燈，
    伊通過忠孝東路停止線進入入口時，燈號閃黃燈，尚未轉為紅燈，警員所見之燈
    號與伊所見之燈號並不一致，且警員係突然衝出攔檢，伊嚇一跳，回過頭警員已
    經不見，且其車已上高架橋，沒辦法停車云云。惟查證人即舉發之警員林明德於
    原審到庭證稱其係站在忠孝東路與建國高架橋之西北角，即由忠孝東路上建國高
    架橋機慢車之分隔島上，伊係看建國高架橋下之紅綠燈燈號（即原審九十一年交
    聲八六八號卷三十三頁之燈號二）紅燈後三秒才攔車等語（其詳語。其於原審法
    院前審調查時，亦到庭證稱：「異議人是看忠孝東路之燈號（按即原審前審卷第
    三三頁之燈號一），我看的是建國高架橋下之紅綠燈燈號（按即前述燈號二）」
    ，而於同日雖又證稱：「我畫燈號說明我看的建國北路高架橋下的燈一是與異議
    人忠孝東路所見之燈號二是同一個燈號顯示，我看到一紅燈，二應是紅燈」等語
    ，雖乍看之下，燈號敘述有點不符，然其真意均係指其所看到的燈號就是建國南
    北路高架橋下所懸掛之紅綠燈無訛，亦即，其既已稱「建國高架橋下」之「燈一
    」，足認其主要還是在表示其所見的燈號是懸掛在建國南北高架橋下的那一個燈
    號，「燈一」只是把原審前審卷附之現場圖編號說錯而已，其陳述並無前後不一
    之情事。是本件舉發警員林明德自始至終均係供稱係見建國南北路高架橋上之燈
    號係紅燈（燈號二），才舉發異議人。又其所站立之地點，依其於原審更審調查
    時當庭於原審前審卷第三三頁現場圖所標示之位置，亦可知其係立於建國南路平
    面車道與上橋坡道間之分隔島紅綠燈下方（即原審前審卷第三四頁之上方照片位
    置），而由該站立地點配合現場所攝照片觀之，該站立地點本可清楚地觀察到建
    國高架橋下之紅綠燈燈號（燈號二），並非站立在燈號一下，而觀察燈號一變換
    ，故其陳述亦無與常理不符之情事。又其據以判斷抗告人是否紅燈違規右轉之建
    國高架橋上之燈號與抗告人來向之忠孝東路三段東向西之燈號二者變換一致，此
    業經原審前審於九十一年七月十五日現場勘驗屬實，有勘驗筆錄在卷可稽，是證
    人即舉發警員林明德判斷抗告人是否違規所依據之燈號即屬正確，抗告人指建國
    南北路高架橋上之燈號與忠孝東路之燈號不一致，尚有未合。又證人林明德證稱
    當時抗告人係紅燈三秒後右轉，抗告人右轉即可看見伊，伊吹哨音並揮指揮棒示
    意抗告人停車，詎抗告人非但不停車反而加速逃逸等語（原審前審九十一年七月
    三日訊問筆錄），當時證人林明德係站於上建國高架橋匝道前，是抗告人於右轉
    進入建國高架橋匝道前即可看見指揮之警員，此亦經證人林明德繪圖附卷，並經
    原審現場履勘屬實。又上建國高架橋係上坡路段，有照片附卷可按，如不加速自
    難匯入車道，抗告人經警示意停車，竟不停車而仍爬坡匯入建國高架橋車流，顯
    有逃逸之意圖，抗告人辯稱未拒絕稽查加速逃逸等語，顯不足採。況當日凌晨三
    時二十五分至五時十五分許，證人林明德共在現場開具違規右轉舉發單十六張，
    業據其提出舉發違反道路交通管理事件通知單存查聯供參，足見員警林明德取締
    違規之該地點，違規人可停車接受稽查，從而抗告人所稱伊加速上橋，孰料員警
    突然衝出攔檢，伊還差一點撞到員警，令伊嚇一跳，待伊回過頭警員已不見，且
    車已上高架橋伊沒辦法停車云云，亦屬事後卸責之詞，不足採信。原審因而認原
    處分機關所為之裁決處分，並無不合，抗告人於原審提出異議，空言否認其未闖
    紅燈、未拒絕稽查逃逸等語，委無足採，而裁定駁回抗告人之異議，並無違誤。
四、抗告人不服原審裁定，提以抗告，抗告意旨仍執陳詞指稱舉發員警所述前後不一
    ，當時並不在現場，而跑到伊看不到的路旁登記車號，所以是警員先離開現場，
    非如原審裁定書所說有匯入車流一事，警員說他在變燈後三秒才攔車，並非實在
    云云。惟查證人即警員係站在忠孝東路與建國高架橋之西北角，即由忠孝東路上
    建國高架橋機慢車之分隔島上，觀看建國高架橋下之紅綠燈燈號而取締抗告人闖
    紅燈，且其取締違規之該地點，違規人可停車接受稽查等情，均有如上述，從而
    原處分機關依道路交通管理處罰條例第五十三條、第六十條第一項、第六十三條
    第一項第一、三款之規定及違反道路交通事件統一裁罰標準及處理細則第二條所
    定之裁罰標準，裁處異議人罰鍰共計五千七百元，並記違規點數共四點，並無不
    合，抗告人猶執陳詞空言指摘原審裁定不當，其抗告無理由，應予駁回。
五、據上論結，應依道路交通案件處理辦法第二十六條，道路交通管理處罰條例第八
    十九條，刑事訴訟法第四百十二條，裁定如主文。
中      華      民      國    九十二    年      三      月    二十六    日
                              台灣高等法院交通法庭
                                  審判長法  官  陳  正  雄
                                        法  官  許  宗  和
                                        法  官  許  錦  印
右正本證明與原本無異。
不得再抗告。
                                        書記官  楊  妙  恩
中      華      民      國    九十二    年      四      月      一      日


司法院資訊處製作；財團法人民間司法改革基金會備份。
